【裁判字號】    89,台上,5593
【裁判日期】    890921
【裁判案由】    盜匪
【裁判全文】
最高法院刑事判決                              八十九年度台上字第五五九三號
    上  訴  人  甲○○
                乙○○
右上訴人等因盜匪案件，不服台灣高等法院台中分院中華民國八十九年五月五日第二
審判決（八十九年度上訴字第二五八號，起訴案號：台灣彰化地方法院檢察署八十八
年度偵字第五九一一、八六九三、六六八七號），提起上訴，本院判決如左：
    主  文
上訴駁回。
    理  由
一、甲○○部分：
按刑事訴訟法第三百七十七條規定：上訴於第三審法院，非以判決違背法令為理由，
不得為之。是提起第三審上訴，應以原判決違背法令為理由，係屬法定要件。如果上
訴理由狀並未依據卷內訴訟資料具體指摘原判決不適用何種法則或如何適用不當，或
所指摘原判決違法情事並不存在，或所指摘事項純係對事實審法院採證認事職權之適
法行使，重為事實上之爭辯，或任意指摘，顯與法律規定得為第三審上訴理由之違法
情形不相適合時，俱應認其上訴為違背法律上之程式，予以駁回。本件原判決關於上
訴人甲○○盜匪部分（竊盜部分業經原審判決確定）依憑共犯吳佳樺之供述、被害人
王寅程之指訴，扣押之番刀、菜刀，及內政部警政署刑事警察局民國八十八年六月九
日局紋字第五六四號指紋鑑定書等證據，本於推理作用，認定上訴人有原判決事實欄
所載關於上訴人與吳佳樺共犯強盜被害人王寅程部分之犯罪事實，而撤銷第一審關於
該部分之不當判決，改判論處上訴人甲○○共同意圖為自己不法之所有以強暴致使不
能抗拒而取他人之物（累犯）罪刑。從形式上觀察，尚無違背法令之情形存在。甲○
○上訴意旨略稱：(一)、懲治盜匪條例於施行期限屆滿後，始經以命令延長其效力，為
已失效之法規，原審未裁定停止訴訟，而援以論處罪刑，顯屬違法。(二)、審理事實之
法院遇有刑求之抗辯時，應先於其他事實而為調查。被害人王寅程駕駛工程車與上訴
人駕駛之汽車擦撞，上訴人與之理論，爭論間，上訴人因一時氣憤，揮動刃器致被害
人手臂受傷，乃無心之過，嗣王寅程自身上取出新台幣二千元示意作為賠償之用，其
於警局竟咬定上訴人行搶，事實差距甚大，原審以懲治盜匪條例論罪，有失公允云云
。惟查：一、現行懲治盜匪條例係經立法程序於四十六年六月五日修正公布施行，將
原第八條「依特種刑事案件訴訟條例審理」及第十條「施行期間一年，必要時得以命
令延長」之規定予以刪除，其原第九條改為第八條，第十一條改為第九條；經考刪除
第十條有關限時法規定之立法本意，係為遏止盜風，改善治安，認本條例第一條至第
七條及原第九條（修正後為第八條）均仍有施行之必要，因將本條例從限時法改為經
久施行之常態性刑事特別法，並重新調整條次，形式上雖稱「修正」，實質上已具重
新全部立法之性質，故本條例修正前雖有數次命令延長已逾期，仍非可認為已經失效
。上訴意旨(一)指原審依該條例論罪為違法，不無誤解，是其所指原判決此部分違法情
形並不存在。二、原判決對於上訴人之盜匪事實，業經依憑上開證據詳為認定，其推
理論斷與證據法則並無違悖；就上訴人所稱其遭警刑求之抗辯，亦詳予調查，並就調
查之結果於理由第五項內加以指駁說明。核上訴意旨(二)係對原審採證認事職權之適法
行使及已經調查並於判決理由內指駁說明之事項，重為事實上之爭辯及任意指摘，並
未依據卷內訴訟資料具體指摘原判決不適用何種法則或如何適用不當，自非適法之第
三審上訴理由。綜上所述，依首揭說明，應認此部分上訴為違背法律上之程式。
二、乙○○部分：
查第三審上訴書狀，應敘述上訴之理由，其未敘述者，得於提起上訴後十日內補提理
由書於原審法院；其已逾上述期間，而於第三審法院未判決前仍未提出上訴理由書狀
者，第三審法院應以判決駁回之。刑事訴訟法第三百八十二條第一項、第三百九十五
條後段規定甚明。本件上訴人乙○○因盜匪案件，不服原審判決，於八十九年五月三
十日提起上訴，並未敘述理由，迄今逾期已久，於本院未判決前仍未提出，依上開規
定，其上訴自非合法，應予駁回。
據上論結，應依刑事訴訟法第三百九十五條，判決如主文。
中      華      民      國    八十九    年      九      月    二十一    日
                              最高法院刑事第十庭
                                  審判長法官  曾  有  田
                                        法官  陳  宗  鎮
                                        法官  劉  介  民
                                        法官  魏  新  和
                                        法官  孫  增  同
      右正本證明與原本無異
                                              書  記  官
中      華      民      國    八十九    年      九      月    二十七    日


司法院資訊處製作；財團法人民間司法改革基金會備份。
